【裁判字號】    88,易,3306
【裁判日期】    890215
【裁判案由】    妨害公務等
【裁判全文】
臺灣臺北地方法院刑事判決                        八十八年度易字第三三六號
    公  訴  人  臺灣臺北地方法院檢察署檢察官
    被      告  丙○○
右列被告因妨害公務等案件，經檢察官提起公訴（八十八年度偵字第二一五六０號）
，本院判決如左：
    主  文
丙○○對於公務員依法執行職務時，施強暴，累犯，處拘役伍拾伍日；如易科罰金，
以參佰元折算壹日。
    事  實
一、丙○○有多次賭博及違反麻醉藥品管理條例案件等前科，於民國（下同）八十七
    年間又因商業登記法案件，經台灣高等法院判處有期徒刑三月確定，於八十八年
    二月二十六日易科罰金執行完畢。詎仍不知悔改，於八十八年九月十八日晚上八
    時四十五分許，在台北市○○區○○路五四０號前因酒醉鬧事欲毆打路人，台北
    市政府警察局萬華分局（下稱萬華分局）警備隊小隊長陳秋榮、隊員陳博廣及萬
    華分局大理街派出所警員乙○○據報後前往現場處理，因丙○○未帶任何證件，
    又表示其住於昆明街，陳秋榮、陳博廣及乙○○三名警員即將之帶至位於台北市
    ○○街二四五號之昆明街派出所，欲交由該轄區派出所值勤警員處理查明丙○○
    住所後送其返家。未料丙○○於同日晚上九時五分許達昆明街派出所後，竟基於
    妨害公務及傷害之故意，明知張偉豫係萬華分局昆明街派出所警員，為依據法令
    執行公務之公務員，竟於警員張偉豫依法執行值勤職務詢其年籍事項時，在該派
    出所內徒手毆打並以口咬傷警員張偉豫，對於依法執行職務之公務員施強暴，致
    張偉豫受有右頸部挫傷八公分Ｘ一點五公分、左胸部挫傷三點五公分Ｘ二公分之
    傷害（傷害部分業已撤回告訴），嗣經在場警員乙○○等人聯手始將丙○○制伏
    。
二、案經張偉豫訴由台北市政府警察局萬華分局報請台灣台北地方法院檢察署檢察官
    偵查起訴。
    理  由
一、訊據被告丙○○矢口否認有右揭犯行，辯稱：當時因酒醉已達心神喪失狀態，不
    清楚發生何事；且伊身上傷痕累累，顯然有遭刑求云云。經查：右揭事實，業據
    告訴人張偉豫於本院審理中指訴明確，核與證人即當場目擊之警員乙○○證述情
    節相符，被告雖辯稱伊因酒醉已達心神喪失云云，惟被告於警員陳秋榮、陳博廣
    、乙○○前往西藏路處理渠酒醉鬧事案件時，既能明確告知警員渠係住於昆明街
    ，由警員將其帶往轄區○○街派出所處理，顯見被告當時心神確未達喪失之程度
    ；再被告所辯伊遭刑求一節，矧被告於警訊時業已自承渠所受傷害係在台北市○
    ○路五四０號前遭不詳人士打傷（見偵查卷第五頁反面），詰之告訴人張偉豫，
    告訴人陳稱第一次見到被告時，被告身上已有傷勢存在，證人乙○○證稱其前往
    西藏路處理被告案件時，被告身上已受有傷害等語（均見本院八十八年十二月二
    十日訊問筆錄），證人即目擊之攤販甲○○○亦證稱「丙○○身上之傷，是值勤
    員警未到場處理時已造成。」等情（見偵查卷第七頁），足見被告傷勢確係警員
    乙○○等人前往西藏路處理前即已存在，是被告上開所辯，顯係圖卸飾詞，殊無
    可採。此外，復有告訴人張偉豫及證人乙○○之報告各一份附卷足稽，又有台北
    市立和平醫院診斷書及照片四紙在卷足參。本件事證明確，被告對於公務員依法
    執行職務時施強暴之犯行已堪認定，應予依法論科。
二、被告丙○○於警員陳秋榮、陳博廣、乙○○將之帶回台北市政府警察局萬華分局
    昆明街派出所處理時，對警員張偉豫施強暴，核渠所為，係犯刑法第一百三十五
    條第一項對於公務員依法執行職務時施強暴之妨害公務罪。查被告有多次賭博及
    違反麻醉藥品管理條例案件等前科，於八十七年間又因商業登記法案件，經台灣
    高等法院判處有期徒刑三月確定，於八十八年二月二十六日易科罰金執行完畢，
    有臺灣高等法院檢察署刑案紀錄簡覆表一份在卷可稽，其於五年內再犯本件有期
    徒刑以上之罪，為累犯，應依刑法第四十七條之規定加重其刑。爰審酌被告犯罪
    之動機、手段、品行、於警察執行職務時施強暴之行為，對於公權力之貫徹妨害
    甚鉅，對社會治安亦有不良影響、該警員因被告施強暴之行為所受傷害之程度暨
    犯罪後之態度等一切情狀，量處如主文所示之刑，並諭知易科罰金之折算標準，
    以資懲儆。
三、公訴意旨另以：被告丙○○於萬華分局警員乙○○等人將之帶回昆明街二四五號
    昆明街派出所，交由值班警員即告訴人張偉豫處理欲查明其住所後送其回家，被
    告竟基於傷害之故意，在昆明街派出所內徒手毆打及以口咬傷依法執行職務之告
    訴人，致使告訴人左頸、左胸挫傷及左眼紅腫，因認被告涉有刑法第二百七十七
    條第一項（公訴人誤載為第二百二十七條第一項）之傷害罪嫌等語。按「告訴乃
    論之罪，告訴人於第一審辯論終結前得撤回其告訴」；又「告訴或請求乃論之罪
    ，未經告訴、請求，或其告訴、請求經撤回或已逾告訴期間者，應諭知不受理之
    判決」，刑事訴訟法第二百三十八條第一項、第三百零三條第三款分別定有明文
    。經查，本件告訴人張偉豫告訴被告丙○○傷害部分，起訴書認被告係犯刑法第
    二百七十七條第一項之傷害罪，依同法第二百八十七條前段之規定，須告訴乃論
    ，茲據告訴人已於八十九年二月一日當庭撤回其告訴，並有和解書一紙附卷足稽
    ，本應為不受理判決之諭知，惟公訴意旨既認此部分與前開論罪之妨害公務罪部
    分具有牽連犯之裁判上一罪關係，爰不另為不受理之諭知，附此敘明。
據上論斷，應依刑事訴訟法第二百九十九條第一項前段，刑法第一百三十五條第一項
、第四十七條、第四十一條，罰金罰鍰提高標準條例第一條前段、第二條，判決如主
文。
本案經檢察官蔡興華到庭執行職務。
中      華      民      國    八十九    年      二      月      十五    日
                                      臺灣臺北地方法院刑事第四庭
                                          法  官  黃  紹  紘
右正本證明與原本無異。
如不服本判決，應於判決送達後十日內，向本院提出上訴狀。
                                          書記官  劉  新  怡
中      華      民      國    八十九    年      二      月      十八    日
附錄本案論罪科刑法條全文
刑法第一百三十五條
對於公務員依法執行職務時，施強暴脅迫者，處三年以下有期徒刑、拘役或三百元以
下罰金。
意圖使公務員執行一定之職務或妨害其依法執行一定之職務或使公務員辭職，而施強
暴脅迫者，亦同。
犯前二項之罪，因而致公務員於死者，處無期徒刑或七年以上有期徒刑。致重傷者，
處三年以上十年以下有期徒刑。


司法院資訊處製作；財團法人民間司法改革基金會備份。
